臺灣高等法院臺中分院民事裁定　　 96年度抗字第133號
再 抗告 人　甲○○
訴訟代理人　楊明山　律師
相　對　人　A女代號0000.
上列再抗告人與相對人間請求損害賠償事件，聲請法官迴避，再
抗告人不服本院96年度抗字第133號中華民國96年4月3日第二審
裁定，提起再抗告，本院裁定如下：
    主  文
再抗告駁回
再抗告程序費用由再抗告人負擔。
    理  由
一按對於抗告法院之裁定再為抗告，僅得以其適用法規顯有錯誤
  為理由，並經原法院之許可者為限，前項許可，以原裁定所涉
  及之法律見解具有原則上之重要性者為限。第436條之3第3項
  、第4項之規定，於第4項之抗告準用之，此為民事訴訟法第48
  6條第4項、第5項、第6項所明定。
二經查，本件再抗告人對於本院民國96年4月3日96年度抗字第13
  3號所為之裁定提起再抗告，惟其再抗告意旨所指原裁定不當
  之處，無非係以依民事訴訟法第33條，為保護當事人受公平審
  判，維護雙方之審級利益，賦於當事人聲請法官迴避之權限，
  該規定採列舉方式（第1項第1款），即有第32條之情形，而不
  自行迴避者，賦予當事人聲請權，又採概括之方式，於第l項
  第2款規定，有前條以外之情形，足認其執行執務有偏頗之虞
  者，亦得聲請。是即有相類於列舉規定中之各種親情與忠貞關
  係的客觀情事，足以認法官執行職務有偏頗的疑慮，法律上，
  即難加諸法官公平性審判的期待可能性，而概括地容許當事人
  行使法官迴避聲請權。基於上開理念，探究最高法院69年抗字
  第457號判例：「民事訴訟法第33條第l項第2款規定推事有應
  自行迴避以外之情形，足認其執行職務有偏頗之虞，據而聲請
  推事迴避者，應以推事對於訴訟標的有特別利害關係或與當事
  人之一造有密切之交誼或嫌怨，或基於其他情形客觀上足疑其
  為不公平之審判者為其原因事實，若僅憑當事人之主觀臆測，
  或不滿推事進行訴訟遲緩，或認推事指揮訴訟欠當，則不得謂
  其有偏頗之虞。上例所揭，「指揮訴訟欠當」，揆其上下文之
  旨意，應係闡釋說明之性質，並非認所有當事人之主觀臆測，
  或不滿意程序進行或指摘不當的訴訟指揮之情事，均將其排除
  予偏頗之虞的概念之外，否則，無異就第33條第l項第2款採限
  縮性的解釋適用，恐有違憲法第16條規定保障人民訴訟權之旨
  。本件請求損害賠償事件 (95年度訴字第2831號)訴訟程序中
  ，於95年11月33日，第一次開庭時，承辦法官勸諭兩造和解，
  和解程序如何進行，固由承辦法官指揮，指揮行為正當或不當
  ，就當事人而言，除法律有規定可救濟者外，當事人要無置喙
  之餘地，惟若法官之指揮行為，表現出客觀事實，足使人疑其
  為不公平之審判者，參照理由一所述，不能逕認前開判例意旨
  所揭「訴訟指揮」之行為，即可排除聲請迴避之概括條款的適
  用，而應衡酌是否為「客觀情事」及「足使疑偏頗」之要件為
  斷。乃本案訴訟之承辦法官於和解進行中，對再抗告人 (即本
  案訴訟之原告)斥責：「你做這樣傷天害理之事，只願花30萬
  元內談和解嗎？」此語出於法官之口，在民事程序上，固屬訴
  訟指揮行為之部分，法官悲天憫人之慈愛胸懷，亦值嘉許，但
  是，「未經踐行程序公平之保障的審判，會架構出虛擬的正義
  。」法律對於審判者公平斷案的期待可能性，尚且低於審判者
  親情與忠貞關係實踐的期待程度，而本件訴訟法官前開之言詞
  表達，當非兒戲，徵諸法官有重威信之生活準則，一般人豈能
  期待承辦法官推翻自己前所為表達之成見 (未經審理)之旨意
  ？法官於訴訟程序中，忠貞於己諾的可能性，應不亞於親情或
  其他特定關係的忠貞期待，在法律上的評價上，均逾越對法官
  公平審判的可能性。是故，本案承審法官前揭所述之言詞，已
  非指揮當否之問題，而係末審先斷的表達行為，自係客觀的事
  實，在經驗法則上，法官忠貞於己諾的可能性，當然高於審判
  公平的期待，本件再抗告並非僅憑再抗告人一己所為之臆測，
  或僅係對法官態度的不滿，亦或指摘訴訟指揮欠當，而係以此
  言詞表達之客觀事實，依經驗法則之推斷，認一般人無法期待
  法官破壞忠貞於威信及然諾的形象與守則。因而，原裁定認「
  抗告人之抗告意旨，係主觀推測之詞及恣意指摘法官指揮訴訟
  之不當，並無具體客觀事實存在」云云，尚有誤會，其認事用
  法上，即不無違誤之處。本院核其再抗告意旨純就法官應否迴
  避之事實認定，予以爭執，並未具法律上之原則重要性。其再
  抗告於法不合，應予駁回。
據上論結，依民事訴訟法第486條第5項、第6項、第436條之3第
3項、第95條、第78條，裁定如主文。
中　　華　　民　　國　　96　　年　　5 　　月　　2 　　日
                  民事第四庭    審判長法　官  黃斐君
                                      法　官  陳蘇宗
                                      法　官  黃永祥
以上正本係照原本作成。
如不服本裁定應於裁定送達後10日內向本院提出抗告理由狀（須
按他造人數附具繕本），繳納抗告裁判費新台幣1,000元整，並
同時委任律師或具有律師資格之關係人為代理人。
                                      書記官  陳信和
中　　華　　民　　國　　96　　年　　5 　　月　　3 　　日
                                                      Ｍ
